臺灣高等法院刑事裁定
109年度抗字第1112號
抗  告  人
即  受刑人  周英豪



上列抗告人即受刑人因聲請定應執行刑案件，不服臺灣桃園地方
法院中華民國109年6月11日裁定（109年度聲字第1900號），提
起抗告，本院裁定如下：
    主  文
抗告駁回。
    理  由
一、原裁定意旨略以：
    抗告人即受刑人周英豪（下稱抗告人）因違反毒品危害防制
    條例等案件，經原法院先後判處如其附表所示之刑，經分別
    確定在案。又抗告人所犯該附表編號2至7、12、14、16、17
    所示之罪刑，宣告刑均為得易科罰金，所犯該附表編號1、8
    至11、13、15部分所示罪刑，宣告刑均為不得易科罰金，依
    刑法第50條第1項但書第1款規定固不得併合處罰，惟聲請人
    臺灣桃園地方檢察署檢察官經抗告人之請求，向原法院聲請
    定應執行刑，原審認聲請為正當，並依外部、內部界限，不
    利益變更禁止原則等拘束，並斟酌受刑人犯罪之情節、行為
    次數，對受刑人所犯數罪為整體非難評價，而定其應執行之
    刑為有期徒刑10年9月。
二、抗告意旨略以：
（一）對於數罪併罰之執行刑之宣告，學說及立法例上有累加原
      則、吸收原則及限制加重原則，目前已無採取以算數式累
      加原則之國家，目前應採取「限制加重原則」。並依刑罰
      目的理論，有所謂「應報主義」及「預防主義」，如採應
      報主義，對於數罪科刑則影響為累加制度，但現今對於刑
      罰目的定位在「預防作用」，應報思想，僅是在說明罪罰
      相當觀念，應回歸比例原則下的刑法謙抑性。因此刑罰意
      義的約定，必須有其最低限度的輕重區分功能。我國採刑
      罰與保安處分雙軌制，即刑罰制度不僅在改善行為人潛在
      危險，達根治犯罪，預防犯罪之目的；保安處分則是對於
      受判決人將來危險性所為之處置，以達教化、治療之目的
      ，即刑罰與保安處分相輔相成，各有其功能與目的。
（二）本件受刑所犯數罪，在犯罪時間上，附表編號1至17各罪
      犯罪時間均在105年7月至11月間，除附表編號10所示之罪
      外，其餘之刑則宣告有期徒刑2月至9月不等之徒刑，且附
      表編號7至10所示之罪，原經諭知強制工作3年，也經法院
      諭知免予繼續執行強制工作，故基於罪刑相當原則，應撤
      銷原裁定，本件受刑人所犯數罪所定應執行刑，應定為有
      期徒刑8年10月始符合罪刑相當原則。爰依法提出抗告等
      語。　　　
三、按裁判確定前犯數罪者，併合處罰之。數罪併罰，有二裁判
    以上宣告多數有期徒刑者，於各刑中之最長期以上，各刑合
    併之刑期以下，定其應執行之刑期，但不得逾30年，刑法第
    50條第1項第1款前段、第51條第5款、第53條定有明文。至
    數罪併罰如何定其應執行刑，屬事實審法院自由裁量之職權
    ，倘其所酌定之執行刑，並未違背刑法第51條各款所定之方
    法或範圍（即法律之外部性界限），亦無明顯違背平等原則
    、比例原則或整體法律秩序之理念（即法律之內部性界限）
    ，即不得任意指為違法或不當（最高法院109年度台抗字第8
    64號裁定意旨參照）。又刑事訴訟法第370條第2項、第3項
    ，已針對第二審上訴案件之定其應執行之刑，明定有不利益
    變更禁止原則之適用；而分屬不同案件之數罪併罰有應更定
    執行刑之情形，倘數罪之刑，曾經定其執行刑，再與其他裁
    判宣告之刑定其執行刑時，在法理上亦應同受此原則之拘束
    。亦即，另定之執行刑，其裁量所定之刑期，不得較重於前
    定之執行刑加計後裁判宣告之刑之總和。又法院於裁量另定
    應執行刑時，祗須在不逸脫上開外部性界限範圍內為衡酌，
    而無全然喪失權衡意義，或其裁量行使顯然有違比例原則之
    裁量權濫用之例外情形，並不悖於定應執行刑之恤刑目的者
    ，即無違裁量權之內部性界限，不得僅憑所定應執行之刑期
    ，略少於前定、已失效之執行刑加計之總和，即指為違法（
    最高法院101年度台抗字第848號裁定、109年度台抗字第852
    號裁定意旨參照）。
四、經查： 
（一）抗告人前因違反毒品危害防制條例等案件，經原法院及本
      院判決如原裁定附表所示之刑，並已確定在案，經核符合
      數罪併罰有二裁判以上，定應執行之刑之要件，有各該刑
      事判決、裁定及本院被告前案紀錄表在卷可按，而原法院
      係上開案件犯罪事實最後判決之法院，依前開規定，自應
      依刑法第51條規定定其應執行之刑。又抗告人所犯如原裁
      定附表編號1、8、9、10、11、13、15等罪均為不得易科
      罰金之罪刑，其餘所犯均得易科罰金之罪刑，依刑法第50
      條第1項但書規定之情形，本不得併合處罰，惟抗告人前
      已請求檢察官聲請定其應執行刑，有臺灣桃園地方檢察署
      依102年1月23日修正之刑法第50條調查受刑人是否聲請定
      應執行刑調查表及抗告人提出之刑事聲請狀在卷可稽（附
      於臺灣桃園地方檢察署109年度執聲字第1332號卷內），
      亦未經抗告人撤回定執行刑之請求，自合於刑法第50條第
      2項之要件。
（二）抗告人所犯如原裁定附表所示之罪，各刑中之最長期為附
      表編號10之強盜罪，有期徒刑7年2月，各刑合併之刑期為
      13年7月，刑法第51條第5款規定採限制加重主義，不得逾
      法定之30年最高限制，此為量刑自由裁量權之外部性界限
      。是原裁定就前開所示之罪所處之刑，定其應執行刑為有
      期徒刑10年9月，顯未逾越刑法第51條第5款之外部性界限
      。
（三）本院106年度上訴字第1761號判決所定之執行刑，已使抗
      告人獲取達3年2月（13年11月-10年9月）之利益，本院前
      開判決在衡酌應執行刑時，復已審酌受刑人行為次數及情
      節，就受刑人所犯數罪為整體非難評價，定應執行刑；及
      就附表編號16、17部分，原審106年度審訴字第1161號判
      決審酌抗告人所犯犯罪類型等，定應執行有期徒刑6月（
      原審判決各罪均為有期徒刑4月〈2罪〉）（見執聲卷所附上
      開判決），顯非採實質累加，而是採隨罪數增加遞減刑罰
      方式，定應執行刑。從而原裁定亦已審酌如附表編號3至9
      、13、14、17所示之罪，均犯竊盜罪，附表編號1、2、11
      、12、15、16等罪則均屬施用第一、二級毒品罪，附表編
      號10則犯加重強盜罪，犯罪性質具有相當同性質，犯行行
      為時間接近，並衡酌比例原則及責罰相當原則等內部性界
      限，及考量刑罰邊際效應隨刑期而遞減，及行為人所生痛
      苦程度隨刑期而遞增之情形，受刑人復歸社會之可能性，
      經核復未逾越內部性界限，並無喪失權衡意義或裁量權濫
      用之情形。
（四）原裁定並審酌如附表編號4至7、8至10所示之罪，業經本
      院106年度上訴字第1761號判決分別定應執行有期徒刑1年
      3月、7年8月，附表編號16、17部分，經原審法院106年審
      訴字第1161號判決，定應執行有期徒刑6月確定。原裁定
      亦未違反不利益變更禁止之原則。則原裁定係在量刑權之
      法律拘束性原則下為裁量，並無違法可言。    
五、綜上所述，原裁定之應執行刑，並未逾越外部性界限，復未
    逾越比例原則、平等原則、責罰相當原則等自由裁量權之內
    部性界限，並無全然喪失權衡意義或裁量權濫用之情形，復
    已參酌不利益變更禁止原則。抗告人抗告請求撤銷原裁定，
    改定應執行有期徒刑8年10月云云，為無理由，應予駁回。
據上論結，應依刑事訴訟法第412條，裁定如主文。
中　　華　　民　　國　　109 　年　　7 　　月　　31　　日
                  刑事第一庭審判長  法  官  周政達  
                                    法  官  曾德水 
                                    法  官  程克琳 
以上正本證明與原本無異。
如不服本裁定，應於裁定送達後5日內向本院提出再抗告狀。   
 
                                    書記官  劉靜慧 
中　　華　　民　　國　　109 　年　　8 　　月　　3 　　日